【裁判字號】    92,上訴,131
【裁判日期】    920218
【裁判案由】    瀆職等
【裁判全文】
臺灣高等法院高雄分院刑事判決                    九十二年度上訴字第一三一號
    上  訴  人
    即 自 訴人  甲○○  男.
    被      告  乙○○  男  前台灣高雄地方法院法官
右上訴人因被告瀆職等案件，不服臺灣高雄地方法院九十一年度自字第五五二號中華
民國九十一年十二月九日第一審判決，提起上訴，本院判決如左：
    主  文
上訴駁回。
    理  由
一、自訴意旨略以：被告乙○○於民國（下同）八十一年間擔任台灣高雄地方法院刑
    事庭法官，詎其於審理該院八十年度自字第五二二號自訴人甲○○自訴陳惠堂、
    林作炬、吳朝卿、宋正忠等四人毀損案件時，於判決理由第三點第一、三小點均
    記載全案卷證有林務局七十九年六月二十八日林政字第二○六一四號函，並據此
    判決被告陳惠堂、林作炬、吳朝卿、宋正忠等四人均無罪，惟全案卷證查無該函
    。因認乙○○涉犯刑法第一百二十五條第一項第三款之明知有罪之人無故不使其
    受處罰及同法第二百十三條公務員登載不實之罪嫌云云。
二、按犯罪之被害人始得提起自訴；又犯罪之一部係較重之罪，而不得提起自訴者，
    則全部不得提起自訴；不得提起自訴而提起者，應諭知不受理之判決，刑事訴訟
    法第三百十九條第一項、第二項但書、第三百三十四條定有明文。又刑法第一百
    二十五條第一項第三款，係維護司法權之正當行使而設，其直接受害者為國家之
    法益，而非個人，個人即非因犯罪而同時被害者，自不得提起自訴（最高法院五
    十七年台上字第二一○六號判決參考）；又刑法第一百二十五條第一項第三款係
    侵害國家審判權之犯罪，不得提起自訴，雖其中又犯有偽造文書之罪，其法定刑
    與上述條款相同，但以情節比較，則以上述條款之罪為重，依刑事訴訟法第三百
    十九條第二項但書之規定，亦不得提起自訴（最高法院五十四年台上字第一七八
    五號判例參照）。經查，本件依自訴意旨，係認被告乙○○涉犯刑法第一百二十
    五條第一項第三款明知有罪之人無故不使其處罰及同法第二百十三條公務員登載
    不實罪嫌，且認係「明顯出於判決書不實登載之枉法裁判」（見自訴狀第二頁倒
    數第二行），則二罪並有裁判上一罪關係，雖二罪法定刑度均為一年以上七年以
    下有期徒刑，惟依前揭規定及說明，自訴人仍不得提起本件自訴。
三、原審因而不經言詞辯論，逕為自訴不受理之判決，核無不合。自訴人上訴意旨，
    略以法治國家，不論國家法益或社會公益，均規定在依法制定的法律之內，並無
    另有所謂國家法益；又刑法第一百二十五條第一項第三款、第二百十三條等罪法
    定刑同為一年以上七年以下有期徒刑，自無法外另定兩罪情節之輕重；另枉法裁
    判罪，個人才是直接被害人，國家法益僅間接被侵害云云，僅屬己見，並不可採
    。本件上訴為無理由，應予駁回，並不經言詞辯論為之。
據上論結，應依刑事訴訟法第三百六十八條、第三百七十二條，判決如主文。
中    華    民    國      九十二      年      二      月     十八   日
                              臺灣高等法院高雄分院刑事第一庭
  審判長法官  曾永宗
                                        法官  郭玫利
                                        法官  邱永貴
右正本證明與原本無異。
如不服本判決應於收受本判決後十日內向本院提出上訴書狀，其未述上訴理由者，
並得於提起上訴後十日內向本院補提理由書狀（均須按他造當事人之人數附繕本)「
切勿逕送上級法院」。
                                      書記官  梁雅華
中    華    民    國      九十二      年      二      月     十八   日


司法院資訊處製作；財團法人民間司法改革基金會備份。
